臺灣臺南地方法院刑事判決　　　　　　　94年度易緝字第56號
　　公　訴　人　臺灣臺南地方法院檢察署檢察官
　　被　　　告　丙○○
上列被告因詐欺等案件，經檢察官提起公訴（93年度偵字第1109
5號），被告於準備程序期日就被訴事實為有罪之陳述，本院合
議庭裁定由受命法官獨任進行簡式審判程序，判決如下：
    主  文
丙○○共同意圖為自己不法之所有，以詐術得財產上不法之利益
，未遂，累犯，處有期徒刑柒月。扣案之行動電話壹支（含ＳＩ
Ｍ卡壹片）、偽造「陳一皇」身分證及汽車駕駛執照各壹張，均
沒收之。
    事  實
一、丙○○前因偽造文書案件，經本院以九十二年訴字第八九號
    判決，判處有期徒刑五月確定，甫於民國（下同）九十三年
    二月二十四日執行完畢。猶不知悔改，其因積欠地下錢莊債
    務無力償還，竟與地下錢莊所屬姓名、年籍不詳，綽號為「
    哥哥」之成年男子，基於行使偽造身分證、駕駛執照及意圖
    為自己不法所有之犯意聯絡，由丙○○先於九十三年十月十
    二日，提供自己照片二張，交予該名綽號為「哥哥」之男子
    ，用以偽造「陳一皇」（真實年籍不詳）之身分證及汽車駕
    駛執照各一張，丙○○並於九十三年十月二十二日中午，在
    臺南縣善化火車站前，收受該名綽號為「哥哥」之男子所交
    付，上開偽造之「陳一皇」身分證及駕駛執照各一張後，隨
    即於同日下午三時二十五分許，至臺南市○區○○路二段四
    ○二號「全虹通訊廣場臺南市大林店」，出示前揭偽造證件
    ，足以生損害於「陳一皇」及戶政機關、監理機關對於我國
    戶役政管理及駕駛人年籍資料管理之正確性，並冒充「陳一
    皇」之身分，向店長甲○○表示：其有意購買臺灣大哥大門
    號暨行動電話手機一支等語，企圖以此方式詐騙甲○○及臺
    灣大哥大電信股份有限公司，使之陷於錯誤，誤認「陳一皇
    」本人確實前來申購門號、手機，而將手機及門號交付丙○
    ○及綽號「哥哥」之成年男子使用，丙○○等人即可因此而
    獲取申辦門號暨手機佣金減免之利益約新臺幣（下同）三千
    元及嗣後不繳交電信費，卻可於電信公司停話前使用門號之
    不法利益，丙○○亦可抵償前開積欠地下錢莊債務中之五千
    元。然因店長甲○○機警，發覺丙○○所持之證件有異，旋
    即報警處理，經警當場查獲而未得逞，並扣得前開偽造證件
    二張、丙○○用以與綽號「哥哥」之男子暨所屬之地下錢莊
    聯絡之行動電話一支（摩拖羅拉Ｖ三六八八型號，內含丙○
    ○所有，門號為0000000000號之ＳＩＭ卡一片）
    ，而查悉前情。
二、案經臺南市警察局第六分局報請臺灣臺南地方法院檢察署檢
    察官偵查起訴。
    理  由
一、上揭事實，業據被告丙○○於本院審理時坦承不諱，並當庭
    為認罪之表示（見本院卷九十四年九月八日審判筆錄）。核
    與被害人甲○○於警詢中及本院審理時所指述：被告於九十
    三年十月二十二日，有至伊經營之「全虹通訊廣場臺南市大
    林店」，持偽造之「陳一皇」身分證、駕駛執照表示要購買
    臺灣大哥大門號暨行動電話手機一支，惟因伊發現身分證件
    有異報警而未得逞；又一般消費者如無法提出身分證，不能
    以門號搭配手機方式購買，只能購買單機。而購買手機搭配
    門號會有三千元優惠，如果被告將手機拿去轉賣，又不繳電
    話費，將來系統商就不願補優惠價差給伊，伊即會因而損失
    約三千元等語情節相符（見警卷第五頁、本院卷九十四年九
    月八日準備程序筆錄）。此外，並有前揭行動電話一支（含
    ＳＩＭ卡一片）、偽造「陳一皇」之身分證、汽車駕駛執照
    各一張扣案可證，復有扣押物品清單一紙、照片一幀存卷可
    考，足徵被告前揭自白與事實相符。本件事證明確，被告上
    述行使偽造之身分證、駕駛執照及詐欺未遂等犯行，均洵堪
    認定，應依法論科。
二、核被告丙○○所為，係犯刑法第二百十六條、第二百十二條
    之行使偽造特種文書罪及同法第三百三十九條第三項、第二
    項之詐欺得利未遂罪。被告偽造特種文書之低度行為，已為
    行使之高度行為所吸收，故不另論罪。又其已著手於詐欺犯
    行之實施而不遂，為未遂犯，其所犯詐欺罪部分，應依刑法
    第二十六條前段之規定，減輕其刑。而被告與綽號「哥哥」
    之成年男子（地下錢莊所屬人員）間，就上揭行使偽造特種
    文書及詐欺等犯行，均有犯意聯絡及行為分擔，俱應論以共
    同正犯。再查：被告行使偽造身分證、駕駛執照之目的，係
    為詐騙通訊行（店家）及行動電話電信公司，藉以獲取不法
    利益，故其所犯行使偽造特種文書罪與詐欺得利罪之間，即
    有方法、目的之關係，屬牽連犯，應依刑法第五十五條後段
    規定，從一重之詐欺得利未遂罪處斷。而查：被告前已因偽
    造文書案件，經本院以九十二年訴字第八九號判決，判處有
    期徒刑五月確定，甫於九十三年二月二十四日執行完畢，此
    有臺灣高等法院被告前案紀錄表一份在卷可稽，其受有期徒
    刑之執行完畢，五年內再犯本件有期徒刑以上之罪，為累犯
    ，應依刑法第四十七條之規定加重其刑，並依同法第七十一
    條之規定，先加後減之。爰審酌被告有前科，素行非佳，其
    犯罪之動機、目的乃因積欠債務，竟為一己之私，貪圖不法
    利益，其所施用之詐騙手段甚為狡猾，犯罪所生危害亦非輕
    ，幸被害人未因而蒙受財產上之損害，又其嗣能坦認犯行，
    犯罪後之態度尚可等一切情狀，量處如主文所示之刑，以示
    懲戒。至蒞庭檢察官雖於本院審理中，具體求刑有期徒刑一
    年，然本院審酌前情，並考量本件被告犯行未遂，且尚未造
    成實際上之財產損害，仍認以上開量刑為適當，併此說明。
三、末查：扣案偽造「陳一皇」之身分證、汽車駕駛執照各一張
    、前開行動電話（摩拖羅拉Ｖ三六八八型號）一支，均為共
    犯即綽號「哥哥」之成年男子交付予被告持有，屬被告及共
    犯即綽號「哥哥」之成年男子共有之物；前開行動電話內含
    之ＳＩＭ卡一片，則為被告所有，且均為供其等犯本案所用
    之物，業據被告供陳明確（見偵查卷第六至八頁、本院卷九
    十四年九月八日審判筆錄），故均應依刑法第三十八第一項
    第二款之規定，宣告沒收之。
據上論斷，應依刑事訴訟法第二百七十三條之一第一項、第二百
九十九條第一項前段、刑法第二十八條、第二百十六條、第二百
十二條、第三百三十九條第三項、第二項、第二十六條前段、第
五十五條後段、第四十七條、第三十八條第一項第二款，罰金罰
鍰提高標準條例第一條前段，判決如主文。
本案經檢察官乙○○到庭執行職務。
中　　華　　民　　國　　94　　年　　9　 　月　　15　　日
　　　　　　    　　　刑事第六庭    法　官　徐千惠
以上正本證明與原本無異。
如不服本判決，應於判決送達後10日內，向本院提出上訴狀。
    　　　　　　　　　　　　　　　　書記官　韓雪青
中　　華　　民　　國　　94　　年　　9　　 月　　21　　日
附錄法條：
中華民國刑法第216條
(行使偽造變造或登載不實之文書罪)
行使第210條至第215條之文書者，依偽造、變造文書或登載不實
事項或使登載不實事項之規定處斷。
中華民國刑法第212條
(偽造變造特種文書罪)
偽造、變造護照、旅券、免許證、特許證及關於品行、能力服務
或其他相類之證書、介紹書，足以生損害於公眾或他人者，處1
年以下有期徒刑、拘役或300元以下罰金。
中華民國刑法第339條
(普通詐欺罪)
意圖為自己或第三人不法之所有，以詐術使人將本人或第三人之
物交付者，處5年以下有期徒刑、拘役或科或併科1千元以下罰金
。
以前項方法得財產上不法之利益或使第三人得之者，亦同。
前二項之未遂犯罰之。
